臺灣高等法院臺中分院民事判決
           109年度上更一字第26號
上  訴  人  陳武郎  
被 上訴 人  臺灣新故鄉社區管理委員會

法定代理人  林永成  

訴訟代理人  羅燕    

複 代理 人  梁崇惠  
上列當事人間撤銷管理委員會等事件，上訴人對於中華民國107
年1月31日臺灣彰化地方法院106年度訴字第822號第一審判決提
起上訴，經最高法院第一次發回更審，本院於110年3月10日言詞
辯論終結，判決如下：
    主  文
上訴駁回。
第二審及發回前第三審訴訟費用由上訴人負擔。
    事  實
壹、程序方面：
    被上訴人法定代理人原為蘇冠華，嗣變更為林永成，據林永
    成聲明承受訴訟（本院卷第65 頁），合於民事訴訟法第175
    條規定，應予准許。
貳、訴訟要旨：
一、上訴人主張：上訴人為被上訴人公寓大廈之區分所有權人。
    被上訴人於民國100 年1 月16日召開第一屆區分所有權人會
    議（下稱系爭會議），並作成決議，惟召集人卓炎山並非區
    分所有權人，違反公寓大廈管理條例之規定，系爭會議決議
    應不存在。爰提起本訴確認之訴等語。並聲明：確認系爭會
    議決議不存在。
二、被上訴人則以：否認系爭會議之召集人為卓炎山，被上訴人
    不清楚會議之召集人為何人；上訴人提起本件訴訟，係為否
    定住戶規約效力、免除繳納管理費之義務，但依96年9月30
    日住戶規約，住戶本有繳納管理費之義務，上訴人並無確認
    利益等語，資為抗辯。
參、原審為上訴人敗訴之判決，上訴人不服提起上訴，上訴聲明
    ：㈠原判決廢棄。㈡確認系爭會議決議不存在。被上訴人則答
    辯聲明：上訴駁回。
肆、本院之判斷：
一、上訴人主張其為被上訴人公寓大廈之區分所有權人，被上訴
    人召開系爭會議作成決議，系爭會議由時任管理委員會主任
    委員之卓炎山擔任主席，卓炎山不具區分所有權人身分等情
    ，為被上訴人所不爭，並有會議紀錄（原審卷第4 至6 頁）
    及彰化縣彰化市公所函附核備文件（前審卷㈠第39頁、前審
    卷㈡全卷）在卷可稽，自可信為真實。
二、上訴人主張系爭會議由不具區分所有權人身分之卓炎山召開
    ，違反公寓大廈管理條例規定，系爭會議決議應不存在，為
    被上訴人所否認，並以前詞置辯。經查：
  ㈠按確認法律關係之訴，非原告有即受確認判決之法律上利益
    者，不得提起，民事訴訟法第247 條第1 項前段規定之。所
    謂即受確認判決之法律上利益，係指原告因法律關係不明確
    ，致其私法上之地位或權利有受侵害之危險而陷於不安之狀
    態，該項不安之狀態有即時以確認判決除去之必要者而言。
    故確認法律關係存否之訴，以確認現在之法律關係為限，如
    已過去或將來應發生之法律關係，則不得為此訴之標的（最
    高法院49年台上字第1813號裁判參照）。次按民事訴訟法於
    89年2 月9 日修正時，為發揮確認之訴預防及解決紛爭之功
    能，雖在第247 條第1 項後段及第2 項增訂法律關係基礎事
    實存否，亦得作為確認之訴之客體，但限制須以原告不能提
    起他訴訟者，始得提起，否則應認原告無即受確認判決之法
    律上利益，以避免導致濫訴，觀諸其立法修正理由自明。此
    與確認法律關係存否之訴，不以原告不能提起他訴訟為必要
    ，固有不同，惟參照確認法律關係存否之訴，僅限以確認現
    在之法律關係為其訴之標的之意旨，在解釋上，原告提起確
    認為法律關係基礎事實存否之訴，仍須其因該基礎事實所生
    之法律關係，為現在之法律關係，始可認為有即受確認判決
    之法律上利益，俾憑以判斷原告就該法律關係基礎事實之存
    否，得否提起其他訴訟（最高法院102 年度台上字第590 號
    判決參照）。又公寓大廈區分所有權人會議，係區分所有權
    人為共同事務及涉及權利義務之有關事項，召集全體區分所
    有權人所舉行之會議，為公寓大廈管理條例第3 條第7 款所
    明定；而區分所有權人會議之決議，係多數區分所有權人集
    合之意思表示而成立之法律行為，雖非法律關係本身，然其
    所為決議常為多數法律關係基礎，該法律關係基礎事實存否
    如生爭執，公寓大廈區分所有權人之私法上地位即有受侵害
    之危險。本件系爭決議存在與否，依上訴人之主張，涉及被
    上訴人公寓大廈區分所有權人每月管理費600 元繳納義務（
    原審卷第38頁背面），及區分所有權人與系爭會議追認新任
    之管理委員卓炎山等人之委任關係存否（原審卷第38頁背面
    、本院卷第80頁、第122 至125 頁），堪認系爭會議決議係
    屬法律關係之基礎事實。是上訴人提起確認系爭會議決議存
    否之訴，仍須以該等爭議均為現在之法律關係，始可認為有
    即受確認判決之法律上利益。
  ㈡查上訴人主張系爭會議決議不存在，為被上訴人所否認，雖
    可認系爭會議決議之存否，於兩造間並不明確。惟系爭決議
    係於100 年1 月16日召開，系爭會議決議追認台灣新故鄉社
    區管理委員會新任委員為卓炎山等人，並決議管理費每月60
    0 元，而依公寓大廈管理條例第25條規定，區分所有權人會
    議係定期召開，被上訴人公寓大廈106 年4 月30日第2 次區
    分所有權人會議已決議通過每戶收取管理費600 元之105 年
    財務結算表，上訴人仍有按月繳納管理費600 元之義務，且
    主持系爭100 年1 月16日區分所有權人會議之主任委員卓炎
    山已卸任多年，106 年第2 次區分所有權人會議召集之主任
    委員蘇冠華（現已卸任）具區分所有權人身分，期間亦多次
    召開程序合法之區分所有權人會議，而現任主任委員則為林
    永成等情，有被上訴人提出之會議記錄及彰化縣彰化市公所
    函在卷可稽（原審卷第53至56頁、本院卷第73至74頁），並
    為兩造所不爭執，堪認系爭會議決議之每月管理費600 元及
    卓炎山等人之委任關係均已屬過去之法律關係，系爭會議決
    議顯非現在之法律關係基礎事實。
  ㈢上訴人雖以系爭會議係由無召集權人所召集為由，訴請確認
    系爭決議不存在，並主張其因遭被上訴人沿用系爭會議決議
    ，起訴請求給付管理費，且其與建商即恒拓建設股份有限公
    司（下稱恒拓公司）間臺灣彰化地方法院（下稱彰化地院）
    99年訴字第251 號減少價金等事件（下稱前案），其因恒拓
    公司有19項公設未施作，請求減少價金，而該案判決採信恒
    拓公司說法認為係管委會同意不施作，但其認為管委會和恒
    拓公司協商沒有經過區分所有權人會議的決議，當時的管委
    會應該就是系爭會議所選舉成立之管委會，如系爭決議不存
    在，則管委會等於沒有成立，因此系爭決議是否存在，會影
    響另案恒拓公司的說法是否依法有據，故其有本件訴訟之確
    認利益云云。惟被上訴人公寓大廈106 年4 月30日第2 次區
    分所有權人會議已決議通過每戶收取管理費600 元之105 年
    財務結算表，上訴人仍有按月繳納管理費600 元之義務，已
    如前述；另上訴人於前案所指該19項公共設施施作問題，係
    恒拓公司與D2區、E2區代表及聯合管理委員會主委協議變更
    ，並因社區住戶連署及聯合管理委員會於98年3 月2 日會議
    決議而未於後山施工，且恒拓公司據以變更公共設施與景觀
    工程，在全部完工後亦點交與社區聯合管理委員會（被上訴
    人公寓大廈原有聯合管理委員會、共同管理委員會、G 區管
    理委員會，嗣於100 年1 月16日合併成立「台灣新故鄉社區
    管理委員會」），前案因而據以認定恒拓公司就該公設部分
    給付並無瑕疵，判決上訴人此部分敗訴確定，有102 年2 月
    23日前案判決（詳見理由欄㈠之論述）在卷可稽（本院卷第
    87至106 頁），可見前案訴訟所指管理委員會應為98年3月2
     日之聯合管理委員會，並非系爭會議決議追認之新任管理
    委員所組成之管理委員會，自與系爭決議是否存在無涉，難
    認有確認利益。本件上訴人私法上之地位或權利並無何受侵
    害之危險而陷於不安之狀態，復無即時以確認判決除去之必
    要。其執上開事由主張本件有確認利益，難謂有據。
  ㈣上訴人請求確認系爭會議決議不存在，為過去發生法律關係
    之基礎事實，當事人間之私權紛爭，不因法院之確認判決而
    獲得解決。被上訴人抗辯上訴人已無即受確認判決之法律上
    利益等語，堪可信實。揆諸前開說明，上訴人訴請確認系爭
    會議決議不存在，難認具確認利益。其提起本件確認之訴，
    洵非正當。
伍、綜上所述，上訴人訴請確認系爭會議決議不存在，為無理由
    ，不應准許。原審為上訴人敗訴之判決，理由雖有不同，但
    結論並無二致，仍應予維持，上訴論旨指摘原判決不當，聲
    明求為廢棄改判，非有理由，應予駁回。
陸、本件事證已臻明確，兩造其餘攻擊防禦方法及舉證，與本件
    判決結果並無影響，爰不逐一論述，附此敘明。柒、據上論
    結，本件上訴為無理由，判決如主文。
中　　華　　民　　國   110     年    3     月   24    日
                民事第四庭    審判長法　官  林慧貞
                                    法　官  莊嘉蕙
                                    法　官  劉惠娟                          
正本係照原本作成。       
如不服本判決，應於收受送達後二十日內向本院提出上訴書狀，
其未表明上訴理由者，應於提出上訴後二十日內向本院補提理由
書狀（均須按他造當事人之人數附繕本）。
上訴時應提出委任律師或具有律師資格之人之委任狀；委任有律
師資格者，另應附具律師資格證書及釋明委任人與受任人有民事
訴訟法第四百六十六條之一第一項但書或第二項所定關係之釋明
文書影本。如委任律師提起上訴，應一併繳納上訴裁判費。

                                    書記官  許美惠

中　　華　　民　　國   110     年    3     月   24    日